臺灣新北地方法院刑事判決
110年度訴字第1204號
公  訴  人  臺灣新北地方檢察署檢察官
被      告  顧楷勛


選任辯護人  蔡松均律師
            黃智謙律師
上列被告因違反毒品危害防制條例案件，經檢察官提起公訴（11
0年度偵字第38804號）及移送併辦（110年度偵字第45797號），
本院判決如下：
    主  文
顧楷勛犯如附表二主文欄所示各罪，各處如附表二主文欄所示之
刑及沒收。應執行有期徒刑柒年。
其餘被訴部分（即起訴書附表編號2）無罪。
    犯罪事實
一、顧楷勛明知大麻屬毒品危害防制條例第2條第2項第2款所列
    管之第二級毒品，不得販賣，竟意圖營利，基於販賣第二級
    毒品之犯意，分別於附表一所示時地，以各該編號所示之方
    式，販賣第二級毒品大麻與如附表一所示之人。嗣經警於民
    國110年9月29日持拘票及本院搜索票前往其位在新北市○○區
    ○○路00巷00號5樓住處搜索時，為其警覺查知，而趁隙逃逸
    ，致未能即時拘提。嗣於110年10月15日10時許，顧楷勛由
    律師陪同到案說明，始查獲上情。
二、案經臺北市政府警察局刑事警察大隊報告臺灣新北地方檢察
    署檢察官偵查起訴。
    理  由
甲、有罪部分：
壹、程序部分：
一、按被告以外之人於審判外之言詞或書面陳述，除法律有規定
    者外，不得作為證據。被告以外之人於檢察事務官、司法警
    察官或司法警察調查中所為之陳述，與審判中不符時，其先
    前之陳述具有較可信之特別情況，且為證明犯罪事實存否所
    必要者，得為證據。刑事訴訟法第159條第1項、第159條之2
    定有明文。查證人俞秉桓於警詢時之證言，屬被告以外之人
    於審判外之陳述，被告顧楷勛及辯護人並爭執其警詢證言之
    證據能力（見本院卷第95頁），而證人俞秉桓於本院審理時
    ，業經依法傳訊到庭而為證述，並接受交互詰問，其於警詢
    時所為之陳述，查無具有較可信之特別情況，是揆諸首揭說
    明，證人俞秉桓於警詢之陳述應無證據能力。又被告以外之
    人於偵查中向檢察官所為之陳述，除顯有不可信之情況者外
    ，得為證據。刑事訴訟法第159條之1亦有明文。查證人俞秉
    桓於偵查中證述部分，於偵查中係經檢察官告知偽證之處罰
    及具結之義務後具結作證，查無有何客觀上顯有不可信之情
    況，參諸上開規定，自有證據能力。另本院審理時業已傳喚
    證人俞秉桓到庭行交互詰問，已如前述，已完足合法之調查
    ，證人俞秉桓於偵查中之證述，自得作為證據。辯護人辯稱
    此部分無證據能力云云，亦不足採。
二、按被告以外之人於審判外之言詞或書面陳述，除法律有規定
    者外，不得作為證據，刑事訴訟法第159條第1項定有明文。
    惟被告以外之人於審判外之陳述，雖不符刑事訴訟法第159
    條之1至第159條之4規定，但經當事人於審判程序同意作為
    證據，法院審酌該言詞陳述或書面陳述作成時之情況，認為
    適當者，亦得為證據，刑事訴訟法第159條之5第1項亦有明
    文。本判決所引用認定犯罪事實之除上述部分外之傳聞證據
    ，經檢察官、被告及辯護人於本院準備程序時，均分別表示
    同意作為證據（見本院卷第95頁），本院審酌該等陳述作成
    時之情況及與本案待證事實間之關聯性，認以之作為證據要
    屬適當，是依刑事訴訟法第159條之5第1項規定，該等傳聞
    證據自有證據能力。
三、被告辯護人雖爭執本件通訊監察譯文之證據能力云云，查原
    起訴書證據清單編號4有將相關通訊監察譯文（然記載不甚
    明確，所指究為哪幾份譯文尚欠明瞭）列為證據，並未將通
    訊監察書列為證據，經本院曉諭檢察官再行確認有無此部分
    證據提出，始經公訴檢察官於110年12月17日提出補充理由
    書並將本院110年度聲監字第146號、110年度聲監續字第253
    、398、321、476、596、668、714號通訊監察書共8份、臺
    北市政府警察局刑事警察大隊調取票聲請書共9份等證據補
    充提出列為證據（見本院卷第153至182頁），是原起訴書未
    將此部分證據提出，無從使本院審查監聽之合法性，顯有疏
    漏之處。然經公訴檢察官確認後加以補正，仍足認為對被告
    門號0000000000號及手機序號000000000000000號所為之監
    聽，均有經本院依法核發通訊監察書，故對被告上開門號及
    行動電話實施通訊監察所取得本案監聽內容係基於正當法律
    程序合法取得。又電話監聽錄音內容，係機械性紀錄被監聽
    者之通話內容，與供述證據須要自然人觀察、記憶、陳述之
    特質不同，並無供述證據在本質上之不可靠性及不確定性，
    故其非屬被告以外之人於審判外之陳述，不適用刑事訴訟法
    第159條以下關於傳聞法則之規定，且監聽譯文僅係將監聽
    錄音結果轉譯成文字而已，其本身並無證據能力排除之問題
    ，是本案中被告與俞秉桓、陳睿智、高胤齊間之監聽譯文（
    見偵38804卷第175至178、55至57、60至62、190頁）均具有
    證據能力。辯護人辯稱無證據能力云云，尚非可採。
四、傳聞法則乃對於被告以外之人於審判外之言詞或書面陳述而
    為之規範。本判決所引用之除上述部分外其餘非供述證據，
    無刑事訴訟法第159條第1項傳聞法則之適用，本院審酌上開
    證據資料作成時之情況，因與本案待證事實具有關聯性，且
    無證據證明係公務員違法取得之物，依法自得作為本案之證
    據。
貳、實體部分：
一、對於上開犯罪事實，業據被告於本院審理中坦承不諱，並經
    證人即購毒者俞秉桓於偵查中證述（見偵38804卷第247至25
    2、333至337頁）、陳睿智於警詢及偵查中證述（見偵38804
    卷第135至149、205至211頁）、高胤齊於警詢及偵查中證述
    （見偵38804卷第161至166、195至199頁）均相符，且有被
    告與上開購毒者間通訊監察譯文、數位採證資料、監視器錄
    影畫面翻拍照片、被告與陳睿智間110年3月22日、4月13日
    網路歷程、本院上開通訊監察書共9份、臺北市政府警察局
    刑事警察大隊調取票共9張、（俞秉桓部分）本院搜索票2張
    、自願受搜索同意書、臺北市政府警察局刑事警察大隊搜索
    扣押筆錄、扣押物品目錄表、扣押物品收據、（高胤齊部分
    ）新北市政府警察局土城分局搜索筆錄、扣押物品目錄表、
    （陳睿智部分）臺北市政府警察局中山分局扣押物品清單、
    交通部民用航空局航空醫務中心110年10月13日航藥鑑字第0
    000000號毒品鑑定書等附卷可憑（見偵38804卷第125至129
    、175至178、55至63、190、本院卷第65至67、155至214頁
    ），本案事證明確，被告犯行堪以認定，應依法論科。
二、論罪科刑：
（一）按行為後法律有變更者，適用行為時之法律，但行為後之
      法律有利於行為人者，適用最有利於行為人之法律，修正
      後刑法第2條第1項定有明文。此條規定係規範行為後法律
      變更所生新舊法律比較適用之準據法，本身尚無新舊法比
      較之問題，於新法施行後，應一律適用新法第2條第1項之
      規定，為「從舊從輕」之比較。而本次法律變更，比較時
      應就罪刑有關之共犯、未遂犯、想像競合犯、牽連犯、連
      續犯、結合犯，以及累犯加重、自首減輕暨其他法定加減
      原因（如身分加減）與加減例等一切情形，綜其全部罪刑
      之結果而為比較。且就比較之結果，須為整體之適用，不
      能割裂分別適用各該有利於行為人之法律，此即刑法變更
      之比較適用所應遵守之「罪刑綜合比較原則」及「擇用整
      體性原則」。經查，被告如附表一編號1所示行為後，毒
      品危害防制條例第4條第1項、第2項、第17條第2項規定業
      於109年1月15日修正，並已於109年7月15日施行，茲比較
      如下：
    1.修正前毒品危害防制條例第4條第2項規定「製造、運輸、
      販賣第二級毒品者，處無期徒刑或7年以上有期徒刑，得
      併科新臺幣1千萬元以下罰金」，修正後則規定「製造、
      運輸、販賣第二級毒品者，處無期徒刑或10年以上有期徒
      刑，得併科新臺幣1千5百萬元以下罰金」，是修正後規定
      就製造、運輸、販賣第二級毒品之有期徒刑及併科罰金刑
      ，均已提高，經比較新舊法規定，自以修正前毒品危害防
      制條例第4條第2項規定，較有利於被告。
    2.修正前毒品危害防制條例第17條第2項規定：「犯第4條至
      第8條之罪於偵查及審判中均自白者，減輕其刑。」，修
      正後則規定：「犯第4條至第8條之罪於偵查及歷次審判中
      均自白者，減輕其刑。」，是修正後就被告自白犯罪減輕
      其刑之適用，變更為「於偵查及歷次審判中均自白者」，
      相較於舊法規定條件更為嚴格，經比較新舊法規定，自亦
      以修正前毒品危害防制條例第17條第2項規定較有利於被
      告。
    3.據上綜合比較結果，以被告行為時之修正前毒品危害防制
      條例之規定較有利被告，就被告如附表一編號1所示犯行
      部分，自應適用修正前毒品危害防制條例第4條第2項、第
      17條第2項之規定。至如附表一編號2至4所示犯行部分，
      均為上開規定修正施行後所為，自無須為新舊法比較，應
      逕行適用現行法規定。
（二）核被告就如附表一編號1部分所為，係犯修正前毒品危害
      防制條例第4 條第2 項之販賣第二級毒品罪。就如附表一
      編號2至4部分所為，係犯毒品危害防制條例第4條第2項販
      賣第二級毒品罪。被告各次分別持有大麻之低度行為應為
      各次販賣之高度行為所吸收，均不另論罪。被告所犯上開
      數罪間，犯意各別，行為互殊，應予分論併罰。又檢察官
      移送併辦部分，經核與起訴部分屬同一案件，自得併予審
      理。
（三）按修正前毒品危害防制條例第17條第2項規定「犯第4條至
      第8條之罪於偵查及審判中均自白者，減輕其刑」。此規
      定係為鼓勵此類犯罪行為人自白、悔過，並期訴訟經濟、
      節約司法資源而設。一般而言，固須於偵查及審判中皆行
      自白，始有適用，缺一不可。但所謂「自白」，係指被告
      承認自己全部或主要犯罪事實之謂。其承認犯罪事實之方
      式，並不以出於主動為必要，即或經由偵、審機關之推究
      訊問而被動承認，亦屬自白。此與「自首」須於尚未發覺
      犯人之前，主動向有偵查犯罪權限之公務員或機關陳述其
      犯罪事實，進而接受裁判者不同。上揭偵、審中自白，減
      輕其刑之規定，依其立法理由載稱：「為使製造、販賣或
      運輸毒品案件之刑事訴訟程序儘早確定，並鼓勵被告自白
      認罪，以開啟其自新之路，爰對製造、販賣、運輸毒品者
      ，於偵查及審判中均自白時，亦採行寬厚之刑事政策，爰
      增訂第2項規定。」可見此項規定意旨，雖在給予被告利
      益，但非課予承辦的司法警察（官）、偵查檢察官，或法
      院（含受命法官、審判長），具有告知上開規定，或必須
      再次開庭確認被告自白與否的義務。除司法警察調查犯罪
      於製作警詢筆錄時，就該犯罪事實未曾詢問，且檢察官於
      起訴前，亦未就該犯罪事實進行偵訊，致有剝奪被告罪嫌
      辯明權之情形，始得「例外」承認僅以審判中自白亦得獲
      邀減刑之寬典外，一般而言，均須於偵查及審判中皆行自
      白，始有適用，缺一不可。故如被告於檢察官訊問或犯罪
      嫌疑人在司法警察詢問時，否認犯行，即便嗣後於審判中
      自白，仍無上開減刑規定的適用。查：
　  1.被告於警詢時就如附表一編號1至4部分雖坦承有與證人俞
      秉桓、陳睿智及高胤齊以通訊軟體對話或通話，然均辯稱
      其等都是要購買大麻二酚（CBD），不是毒品云云（見偵3
      8804卷第13至34頁），於偵查中供稱：我跟其等都只有CB
      D的交易，從來都沒有毒品云云（見偵38804卷第277至281
      頁）。於偵查中本院羈押庭訊問時供稱：我只有販賣CBD
      給其等，沒有販賣毒品，我有相關檢驗報告，是符合臺灣
      的法規的，我的認知是這是管制藥品，是大麻成分萃取出
      來的，不含THC成分等語（見偵38804卷第295至301頁），
      是被告於警詢及偵查中就檢警訊問本案犯罪事實時，均對
      於是否有販賣第二級毒品大麻之構成要件事實加以否認，
      均辯稱所販賣的是非毒品之CBD等語，是被告於偵查中均
      否認犯行，並未自白甚明。　
　　2.參照上開說明，檢警機關於警詢及偵查中均有就本案犯罪
      事實給予被告自白之機會，然被告未曾於偵查中自白犯罪
      ，雖其於本院審理時已自白犯行，然仍無修正前、後毒品
      危害防制條例第17條第2項自白減刑規定的適用。
（四）至被告於本院審理時雖供稱其毒品來源為陳○○等語（見本
      院卷第282頁），但經本院函詢有無因被告供述而查獲其
      他正犯或共犯，據臺北市政府警察局刑事警察大隊函覆本
      件已有派員前往臺北看守所借訊被告，然因被告仍須詳閱
      其匯款紀錄確認交易地點、時間及金額後再行辦理借訊事
      宜等語，此有該大隊110年12月20日北市警刑大毒緝字第1
      103016163號函及借訊筆錄在卷可憑（見本院卷第219至22
      9頁），且被告於本院審理時供稱：就毒品上游部分因時
      間久遠無從提出補強資料，僅有匯款之金流而已等語，是
      迄至本院言詞辯論終結時止，並未有證據足認有因被告供
      述而查獲其他正犯或共犯之情，當無從依毒品危害防制條
      例第17條第1項規定減免其刑，附此敘明。
（五）而被告販賣第二級毒品犯行固值非難，惟其販賣大麻數量
      僅有1至3公克，所販賣次數僅有4次，對象共3人而已，與
      一般通常情形之販賣毒品係為求鉅額獲利，或查獲之毒品
      多達數百、數千公克，並向多數不特定人販售之情形有別
      ，犯罪情節尚屬輕微，且被告雖於偵查中否認犯行，然於
      本院審理時已知坦承犯行，以被告所犯修正前後毒品危害
      防制條例第4條第2項之販賣第二級毒品罪，其法定刑為7
      年、10年以上有期徒刑，與其犯罪情節相較，仍屬情輕法
      重，客觀上足以引起一般同情，顯有堪以憫恕之處，本院
      認縱處以法定最低刑度7年、10年，猶嫌過重，爰均依刑
      法第59條之規定減輕其刑。
（五）爰以行為人之責任為基礎，審酌被告明知第二級毒品大麻
      戕害身心，竟為牟求私利，無視法令之厲禁，而為本案販
      賣毒品犯行，其所為助長毒品散布，戕害國民身心健康，
      對社會所生危害程度非輕，自應予非難。惟念及被告犯後
      於本院審理時均坦承犯行，而其販賣毒品數量尚非鉅額，
      並非大盤或中盤之毒梟，已如前述，兼衡被告自述大學畢
      業智識程度，未婚，前從事傳播媒體工作，月薪3萬多元
      ，需扶養母親，經濟狀況勉持等一切情狀，分別量處如附
      表二主文欄所示之刑。
（六）數罪定其應執行刑時，除應就各別刑罰規範之目的、輕重
      罪間體系之平衡、整體犯罪非難評價、各行為彼此間之偶
      發性、與被告前科之關聯性、各行為所侵害法益之專屬性
      或同一性、數罪對法益侵害之加重效應、罪數所反映之被
      告人格特性與犯罪傾向、社會對特定犯罪例如一再殺人或
      販毒行為處罰之期待等，為綜合判斷外，尤須參酌上開實
      現刑罰公平性，以杜絕僥倖、減少犯罪之立法意旨，為妥
      適之裁量（最高法院97年度台上字第2017號判決意旨參照
      ）。販賣毒品罪係行為人以意圖營利之目的將毒品賣出，
      是於行為人犯行遭發覺之前，其可能因產生犯罪動機之情
      狀（如缺錢花用、販售圖利）仍存在，而藉由其平常用以
      聯絡販賣之機會未消失之狀態，多次實施販賣之犯罪行為
      以牟利，又因刑罰兼具「報應主義」及「預防主義」之雙
      重目的，故於量刑之時，並應同時衡酌上開目的妥適決之
      。因此，於販賣毒品之犯罪中，要難僅以行為人犯罪次數
      作為定其應執行刑之唯一標準，而應考量行為人犯罪時間
      之密接性、是否曾遭發覺犯行而仍未停止犯罪、需多久執
      行期間而得期待其日後不再為此種犯罪等個人情狀，定其
      應執行刑，以符刑法定執行刑規定之立法精神。查被告於
      本案販賣毒品之對象僅有3人，犯罪時間介於108年10月至
      110年3至7月間，持續時間2年，數量非鉅，其販賣毒品所
      得有限，綜合考量其各次犯罪手法雷同，販賣對象大致特
      定，如以實質累加之方式定應執行刑，處罰之刑度顯將超
      過其行為之不法內涵，而違反罪責原則，應整體犯罪非難
      評價，其罪數所反應被告之人格特性與犯罪傾向，及數罪
      對法益侵害之加重效應及刑罰之內部界限，依多數犯罪責
      任遞減原則，定其應執行刑如主文所示，以符合罪刑相當
      及比例原則。
三、沒收：
（一）未扣案之如附表一編號1至4所示不詳廠牌行動電話1支（
      含門號0000000000、0000000000號SIM卡各1張），為被告
      所持用供為本案各該販賣毒品犯行所用之物，業據被告供
      述明確，並有被告與如附表一各該編號所示之人間通訊監
      察譯文附卷可佐，不問屬於犯罪行為人與否，應依毒品危
      害防制條例第19條第1項之規定，於被告各次販賣毒品犯
      行項下諭知沒收，併依刑法第38條第4項之規定，諭知於
      全部或一部不能沒收或不宜執行沒收時，追徵其價額。
（二）另被告如附表一編號1至4所示販賣毒品之所得均未據扣案
      ，均為被告販賣毒品所得之財物，被告供稱均有收到錢等
      語（見本院卷第40頁），自應依刑法第38條之1第1項前段
      、第3項規定，分別於如附表一編號1至4所示各該販賣第
      二級毒品罪刑項下宣告沒收，並諭知於全部或一部不能沒
      收或不宜執行沒收時，追徵其價額。
乙、無罪部分：
一、公訴意旨略以：被告明知大麻為毒品危害防制條例第2條第2
    項第2款所規定之第二級毒品，不得販賣，竟意圖營利，基
    於販賣第二級毒品之犯意，於109年2月25日至3月初某日間
    ，在新北市中和區宜安路萊爾富便利商店附近某處，以3100
    0元販賣大麻20公克與俞秉桓（即起訴書附表編號2所示犯行
    ），因認被告涉犯修正前毒品危害防制條例第4條第2項販賣
    第二級毒品罪嫌等語。
二、按犯罪事實應依證據認定之，無證據不得認定犯罪事實；不
    能證明被告犯罪者，應諭知無罪之判決，刑事訴訟法第154
    條第2項、第301條第1項分別定有明文。又認定不利於被告
    之事實，須依積極證據，苟積極證據不足為不利於被告事實
    之認定時，即應為有利於被告之認定，更不必有何有利之證
    據；認定犯罪事實所憑之證據，雖不以直接證據為限，間接
    證據亦包括在內，然而無論直接或間接證據，其為訴訟上之
    證明，須於通常一般之人均不致有所懷疑，而得確信為真實
    之程度者，始得據為有罪之認定，若其關於被告是否犯罪之
    證明未能達此程度，而有合理性懷疑之存在，致使無從形成
    有罪之確信，根據「罪證有疑，利於被告」之證據法則，即
    不得遽為不利於被告之認定。而事實之認定，應憑證據，如
    未能發現相當證據，或證據不足以證明，自不能以推測或擬
    制之方法，以為裁判之基礎。而檢察官就被告犯罪事實，應
    負舉證責任，並指出證明之方法，刑事訴訟法第161條第1項
    定有明文。故檢察官對於起訴之犯罪事實，應負提出證據及
    說服之實質舉證責任，倘其所提出之證據，不足為被告有罪
    之積極證明，或其指出證明之方法，無從說服法院以形成被
    告有罪之心證，基於無罪推定原則，自應為被告無罪判決之
    諭知。又施用毒品者，其所稱毒品來源之供述，須補強證據
    以擔保其供述之真實性。良以施用毒品者其供述之憑信性本
    不及於一般人，況施用毒品者其供出來源，因而破獲者，法
    律復規定得減輕其刑，其有為偵查機關誘導、或為邀輕典而
    為不實之陳述之可能，其供述之真實性自有合理之懷疑。而
    茲所謂補強證據，指其他有關證明施用毒品者毒品取得之供
    述真實性之相關證據而言，必須與施用毒品者關於毒品來源
    之供述，具有相當程度之關連性，而足使一般人對此並無合
    理之懷疑存在，而得確信其為真實，始足當之（最高法院94
    年度台上字第2033號、100年度台上字第6432號判決要旨參
    照）。
三、公訴意旨認被告此部分涉犯上開罪嫌，係以被告於警詢及偵
    查中供述、證人俞秉桓於警詢及偵查中證述、證人俞秉桓手
    機翻拍與被告間對話紀錄、交通部民用航空局航空醫務中心
    109年3月16日航藥鑑字第0000000號毒品鑑定書等為其論據
    。
四、訊據被告否認該次有何販賣第二級毒品與俞秉桓之犯行，辯
    稱：該段期間內我跟俞秉桓沒有碰面，我也沒有給他大麻跟
    收錢，俞秉桓是108年時欠我2、3萬元，到現在都沒有還我
    ，我也還沒跟他要等語。辯護人為被告辯稱：證人俞秉桓另
    案有販賣第二級毒品案件遭起訴判刑，故有虛偽陳述誣指被
    告為毒品上游以獲得減刑之陳述動機。況證人俞秉桓與被告
    前有毒品交易的糾紛，亦可認為有虛偽陳述動機。且其歷次
    就毒品交易數量、金額、價格所述均有不完整及不一致之處
    ，依其於審理時所證述僅花費不到三分之一價格就拿到三倍
    的大麻數量，顯有不合理之處。此部分也僅有俞秉桓之單一
    指訴，並無其他補強證據可佐，無從作為不利於被告之認定
    ，請為無罪之諭知等語。經查：　　
（一）證人俞秉桓於警詢時證稱：於109年3月11日在我新北市永
      和區住處被查獲的大麻其中2包就是跟被告買的，是以每
      公克1050元代價購買20公克大麻，總價為31000元，我們
      有交易成功，是一手交錢一手交貨，當下我只有給0000-0
      0000元而已，剩下的錢就沒有給，不久後我被查獲就沒有
      再跟被告聯繫等語（見偵38804卷第123、105至109頁）。
      於本院審理時證稱：於109年3月11日遭警方搜索時，有在
      我這邊查扣3包大麻，其中2包（綠色乾燥葉片）都是跟被
      告購買的，時間是在109年2至3月間，交易地點是在中和
      區宜安路被告住家樓下到便利商店這段路都有可能。當時
      講好以1050元購買20公克大麻。我好像只有給不到2萬元
      ，約1至2萬元，是面交給現金，還有積欠款項，但已經拿
      到被告所交付的全部大麻。我這次買的大麻有些已經給我
      的藥腳，我也有被起訴，其他有些大麻則是自行施用了。
      另1包則是跟張景任在109年3月初買的。我跟被告交易的
      聯繫都是用通訊軟體TELEGRAM，我通常都是用文字訊息確
      認後，要約時間地點碰面時，會先用電話聯絡是否方便。
      我在警詢時說到錢還沒有給足，但有拿到大麻，之前被告
      有請朋友拿大麻給我，但他朋友拿錢後跑了，我付出的金
      額應該可以拿超過20公克。但為了要繼續跟被告拿大麻，
      故他朋友跑我的錢的這件事我就算了，也沒跟他追究，就
      繼續給被告錢購買大麻。之前被告本人不方便跟我進行大
      麻交易，就介紹朋友給我，該朋友跟我收了4萬元，但都
      沒有給我毒品，我有跟被告說這件事，被告說他也無法聯
      絡到該朋友，我覺得被告應該要承擔一些責任，他也無法
      將該筆款項幫我要回來等語（見本院卷第265至270頁）。
      是證人俞秉桓歷次證述雖指稱曾以共31000元之代價向被
      告購買20公克之大麻，但就給付多少價金部分前後則容有
      不一，已非無瑕疵可指，尚難遽信。且證人俞秉桓嗣後提
      出書面陳述證稱：經我查照各帳戶之提款紀錄，可列出我
      與被告間交易毒品大麻次數為4次，分別為：108年9月22
      日以每公克900元代價購買大麻5公克，當場交付4500元。
      108年10月9至22日我前往被告位在中和宜安路住處附近超
      商，以每公克950元單價購買大麻10公克，面交時交付現
      金5000元，尚餘4500元未結清。又於108年10月31日我前
      往被告位在中和宜安路住處附近超商，以每公克950元單
      價購買大麻10公克，面交時交付現金10000元購買大麻2公
      克，並約定下次交易時付現金4000元，實際取得大麻8公
      克。於108年11月中上旬，我前往被告位於中和宜安路住
      處，付現金4000元取得大麻8公克等語，此有111年1月10
      日俞秉桓出具之待證事實補充狀附卷可佐（見本院卷第30
      7至311頁），是證人俞秉桓嗣後書面陳述並未提到曾於起
      訴書附表編號2所示時地有與被告碰面進行大麻之交易，
      其所述交易時間皆是在108年9至11月間，與其前述有於10
      9年2至3月間跟被告購買大麻等情，尚有未合之處，則證
      人俞秉桓之證述仍有瑕疵可指，尚難遽信。且參照上開說
      明，仍須有其他補強證據可資佐證，始能作為不利於被告
      之認定。
（二）參以證人俞秉桓前開證述，曾向被告所介紹之友人欲購買
      毒品，然該友人在收取款項後並未交付毒品，被告也無法
      協助俞秉桓聯繫上該友人，致使俞秉桓承受4萬元之損失
      ，是被告與證人與證人俞秉桓間前有關於被告所介紹友人
      間毒品交易糾紛，則無法排除其存有虛偽證述之動機存在
      ，是其證述是否可信已有疑問。況證人俞秉桓前即因另案
      販賣第二級毒品案件，經檢察官提起公訴，於110年2月26
      日經本院109年度訴字第954號判決有罪在案，證人俞秉桓
      則於該案中明確指出其中一次犯行之毒品來源為被告，並
      經偵查機關追查後始查獲被告本案相關犯行，雖該判決因
      當時被告所涉本案尚在偵辦中，而未及適用毒品危害防制
      條例第17條第1項規定減免其刑，然已可認為證人俞秉桓
      於另案中有為求得減刑而指認被告為毒品來源之動機，依
      前揭說明，證人俞秉桓之指述既有瑕疵可指，該當有更確
      實之補強證據擔保其真實性，否則無從僅憑此作為不利於
      被告之認定。
（三）公訴意旨認此部分犯行之補強證據似僅有交通部民用航空
      局航空醫務中心109年3月16日航藥鑑字第0000000號毒品
      鑑定書，然該鑑定書僅能證明警方於109年3月11日對俞秉
      桓進行搜索所查扣之3袋第二級毒品送驗結果均有檢驗出
      第二級毒品大麻之成分（況起訴書原本並未檢附此部分毒
      品究竟由何人處、於何時所扣得，亦未檢附任何對俞秉桓
      為搜索扣押之相關證據，僅於起訴書載稱以此作為此部分
      犯行之補強證據，本院當無從明瞭，係經曉諭公訴檢察官
      補正後上開搜索扣押資料後始能明瞭，亦徵所附卷證顯有
      疏漏自不待言），此有上開鑑定書、本院搜索票、臺北市
      政府警察局刑事警察大隊搜索扣押筆錄、扣押物品目錄表
      等附卷可參（見偵38804卷第253至254頁、本院卷第183至
      189頁），而該些毒品之來源實容有多端，證人俞秉桓也
      證稱其大麻來源尚有證人張景任，非僅是只有被告而已。
      核與證人張景任於偵查中證稱：其與俞秉桓有毒品往來，
      常合資共同購買大麻等語（見偵38804卷第243頁）亦屬相
      符，則其既有在接近之時間點向被告及證人張景任均有取
      得大麻，能否明確區辨其中2包為被告所販賣，另1包為張
      景任所販賣，在欠缺其他佐證之情況下，實有可疑之處，
      則當無從以此作為證人俞秉桓證述之補強證據，亦不足作
      為不利於被告之認定。
（四）又被告與俞秉桓間之上開對話譯文（含數位採證資料內容
      同），顯示被告與俞秉桓間對話時間為108年10月31日、1
      1月3日、7日、10日、12月12日、13日、20日、109年1月1
      8日，此有對話譯文在卷可佐（見偵38804卷第175至178頁
      ），然此與公訴意旨所指被告本次犯行係109年2月25日至
      109年3月初某日間販賣第二級毒品大麻與俞秉桓，兩者時
      間上顯有相當之差異，已間隔數個月之久，況卷內亦無其
      等自109年1月後之相關通訊監察譯文或數位採證資料可資
      佐證，則此部分證據當僅足以補強前述經本院認定有罪之
      如附表一編號1所示犯行，而無從補強及於時間距離較遠
      之本次犯行，當不得作為證人俞秉桓前開證述之補強證據
      （起訴書亦僅將此部分證據列為如附表一編號1所示犯行
      之補強證據而已），實無從作為不利於被告之認定。
（五）另公訴意旨所舉其餘證據資料，均屬與本次犯行並無關聯
      之證據，是除證人俞秉桓有瑕疵之證述外，並無任何足資
      補強證據可佐，本院無從僅憑購毒者單一指訴而為不利於
      被告之認定。
五、綜上所述，本案無法證明被告該次有何販賣第二級毒品大麻
    與俞秉桓之犯行。是依檢察官所舉之證據，均尚未達於通常
    一般之人均可得確信而無合理之懷疑存在之程度，無法使本
    院形成被告之有罪心證。本案此部分不能證明被告犯罪，揆
    諸前揭說明，依法應諭知被告無罪。
據上論斷，應依刑事訴訟法第299條第1項前段、第301條第1項（
依刑事判決精簡原則，僅記載程序法條文），判決如主文。
本案經檢察官陳香君提起公訴及移送併辦，檢察官王佑瑜到庭執
行職務。
中　　華　　民　　國　　111 　年　　2 　　月　　17　　日
                  刑事第十九庭 審判長  法 官 許博然

                                       法 官 洪韻婷

                                       法 官 王國耀
上列正本證明與原本無異。
如不服本判決，應於判決送達後20日內敘明上訴理由，向本院提
出上訴狀 (應附繕本) ，上訴於臺灣高等法院。其未敘述上訴理
由者，應於上訴期間屆滿後20日內向本院補提理由書「切勿逕送
上級法院」。
                                       書記官 張美玉
中　　華　　民　　國　　111 　年　　2 　　月　　17　　日
附錄本案論罪科刑法條：
修正前毒品危害防制條例第4條
製造、運輸、販賣第一級毒品者，處死刑或無期徒刑；處無期徒
刑者，得併科新臺幣2千萬元以下罰金。
製造、運輸、販賣第二級毒品者，處無期徒刑或7年以上有期徒
刑，得併科新臺幣1千萬元以下罰金。
製造、運輸、販賣第三級毒品者，處7年以上有期徒刑，得併科
新臺幣7百萬元以下罰金。
製造、運輸、販賣第四級毒品者，處5年以上12年以下有期徒刑
，得併科新臺幣3百萬元以下罰金。
製造、運輸、販賣專供製造或施用毒品之器具者，處1年以上7年
以下有期徒刑，得併科新臺幣1百萬元以下罰金。前5項之未遂犯
罰之。
毒品危害防制條例第4條
製造、運輸、販賣第一級毒品者，處死刑或無期徒刑；處無期徒
刑者，得併科新臺幣3千萬元以下罰金。
製造、運輸、販賣第二級毒品者，處無期徒刑或10年以上有期徒
刑，得併科新臺幣1千5百萬元以下罰金。
製造、運輸、販賣第三級毒品者，處7年以上有期徒刑，得併科
新臺幣1千萬元以下罰金。
製造、運輸、販賣第四級毒品者，處5年以上12年以下有期徒刑
，得併科新臺幣5百萬元以下罰金。
製造、運輸、販賣專供製造或施用毒品之器具者，處1年以上7年
以下有期徒刑，得併科新臺幣1百50萬元以下罰金。
前五項之未遂犯罰之。
附表一：
編號 對象 時間 地點 交易方式（金額單位為新臺幣）  1 俞秉桓 108年10月31日 新北市中和區宜安路某便利商店附近某處 於左列時間前不久，顧楷勛以不詳行動電話（門號為0000000000號）登入通訊軟體TELEGRAM暱稱「GU」與俞秉桓聯繫達成販賣第二級毒品大麻之合意後，顧楷勛於左列時地交付大麻2公克與俞秉桓，並收取價金1900元。  2 陳睿智 110年3月22日0時40分許 新北市蘆洲區三民路屈臣氏附近 於左列時間前不久，顧楷勛以不詳行動電話（門號：0000000000號，下同）與陳睿智聯繫達成販賣第二級毒品大麻之合意後，顧楷勛於左列時地交付大麻煙油1公克與陳睿智，陳睿智嗣後再以不詳方式匯款5000元至顧楷勛指定之帳戶內。  3 陳睿智 110年4月13日20時46分許 臺北市重慶北路億萬里五金用品店附近某處 於左列時間前不久，顧楷勛以不詳行動電話與陳睿智聯繫達成販賣第二級毒品大麻之合意後，顧楷勛於左列時地交付大麻煙油1公克與陳睿智，陳睿智嗣後再以不詳方式匯款5000元至顧楷勛指定之帳戶內。  4 高胤齊 110年7月24日21時許 新北市○○區○○街000號統一超商 於左列時間前不久，顧楷勛以不詳行動電話與高胤齊聯繫達成販賣第二級毒品大麻之合意後，顧楷勛於左列時地交付大麻2公克、大麻煙油1公克與高胤齊，並收取價金4500元。  
附表二
編號 犯罪事實 主文欄 1（即起訴書附表編號1） 如附表一編號1所示 顧楷勛犯販賣第二級毒品罪，處有期徒刑參年捌月。未扣案犯罪所得新臺幣壹仟玖佰元及不詳廠牌行動電話壹支（含門號0000000000號SIM卡壹張）均沒收之，於全部或一部不能沒收或不宜執行沒收時，追徵其價額。 2（即起訴書附表編號3） 如附表一編號2所示 顧楷勛犯販賣第二級毒品罪，處有期徒刑伍年。未扣案犯罪所得新臺幣伍仟元及不詳廠牌行動電話壹支（含門號0000000000號SIM卡壹張）均沒收之，於全部或一部不能沒收或不宜執行沒收時，追徵其價額。 3（即起訴書附表編號4） 如附表一編號3所示 顧楷勛犯販賣第二級毒品罪，處有期徒刑伍年。未扣案犯罪所得新臺幣伍仟元及不詳廠牌行動電話壹支（含門號0000000000號SIM卡壹張）均沒收之，於全部或一部不能沒收或不宜執行沒收時，追徵其價額。 4（即起訴書附表編號5） 如附表一編號4所示 顧楷勛犯販賣第二級毒品罪，處有期徒刑伍年。未扣案犯罪所得新臺幣肆仟伍佰元及不詳廠牌行動電話壹支（含門號0000000000號SIM卡壹張）均沒收之，於全部或一部不能沒收或不宜執行沒收時，追徵其價額。